臺灣板橋地方法院民事判決　　　　　　　99年度訴字第1969號
原　　　告　張承鎮
被　　　告　劉坤賢
上列當事人間請求侵權行為損害賠償事件，經本院刑事庭裁定移
送，於中華民國100年3月3日言詞辯論終結，本院判決如下：
    主          文
被告應給付原告新臺幣拾陸萬柒仟元，及自中華民國九十九年
二月十三日起至清償日止按週年利率百分之五計算之利息。
原告其餘之訴駁回。
訴訟費用由被告負擔二分之一，餘由原告負擔。
本判決第一項原告勝訴部分，得假執行。
原告其餘假執行之聲請駁回。
    事 實 及 理 由
壹、程序方面：被告經合法通知，未於最後言詞辯論期日到場，
    核無民事訴訟法第386條各款所列情形，爰依原告之聲請，
    由其一造辯論而為判決。
貳、當事人主張：
一、原告方面：
    聲明：被告應給付原告新臺幣（下同）80萬元，及自起訴狀
    繕本送達之翌日起至清償日止按週年利率5%計算之利息。並
    陳明原告願供擔保以代釋明，請准宣告假執行。
    其陳述及所提出之證據略如下：
（一）被告因涉嫌刑法第284條第1項過失傷害事件，業經檢察官
      偵審終結並提起公訴，此部分犯罪構成要件及犯罪事實明
      確如起訴狀所載。被告之過失傷害行為，實已構成民法第
      193條及第195條之侵權行為，故依法對被告提出附帶民事
      訴訟賠償之起訴，被告因無照駕駛之過失傷害行為已造成
      原告身體法益多處侵害事實明確如起訴狀所載，而原告受
      傷骨折住院期間衍生之醫療費用共計73,085元，因被告無
      照駕駛且未依規定投保汽車強制險，故原告僅能依法自行
      向所屬投保之保險公司協助申請財團法人汽車交通事故特
      別補償基金，已暫減少經濟上之負擔。
（二）雖已獲汽車交通事故特別補償基金緩解醫療上之負擔，然
      被告之行為也造成原告所屬機車毀損和喪失修養期間無法
      工作能力，損失經濟上的收入及精神損害，估已造成原告
      受有財產及非財產上之損害800,000 元，其明細如下：
  １、無法工作損失168,000元：車禍因傷由案發當日民國98年8
      月28日起至99年3月2日復職，共計6個月，月薪為28,000
      元，共計28,000×6＝168,000元。
  ２、專人照顧費用15萬元：因左腳嚴重受損行動不便及腦出血
      極易造成暈眩，請假期間需專人照顧，依強制險規定費用
      1天1,000元，因強制險補助1個月，故只請求1,000×5個
      月＝150,000元。
  ３、機車毀損費用2萬元：由於機車嚴重毀損已不堪使用，且
      無將此機車交由車行估價，只能由案發照片觀看損壞嚴重
      度，再加上毀損之物品（衣、褲及機車上物品灑落一地，
      已不堪使用），此部分略估算2萬元。
  ４、精神賠償及後續費用462,000元：車禍造成術前、術時、
      術後皆需忍受傷病帶來之疼痛，以及多處擦傷產生疤痕造
      成不美觀。且因術後左顏面神經麻痺，當時吃飯難以下嚥
      、睡覺時因左眼無法緊閉需點眼藥膏才能入睡，三餐及洗
      澡、廁所也因傷口關係只能在床上進行。傷口復原後因左
      腳過久無使用，左腳極為腫脹，腳筋過緊無法關區，需長
      時間忍痛復建。且至復職上班後左腳筋仍未完全康復，需
      持續復建。傷病期間多次連絡被告未果，也未見被告主動
      連絡原告，甚至第一次調解仍未現身，實無道歉及和解之
      意，造成原告精神上極大不平。由於左小腿及大腿以鋼釘
      固定，動作上仍有時會因此造成疼痛，且至今仍無法像以
      往一樣正常做運動，鋼釘於日後需找時間拆除，必然會造
      成一段無法工作損失及醫療費用，且左腳往後造成之後遺
      症為未知數。
（三）原告為亞東技術學院電子工程系畢，現任天掄股份有限公
      司品管工程師，收入扣除支出略算平衡，無太多多餘存款
      。
（四）證據：提出勞工保險被保險人退伍復職通知書、薪資證明
      、亞東紀念醫院診斷證明書、財團法人佛教慈濟醫院台北
      分院診斷證明書、照片、榮法醫院診斷證明書、調解不成
      立證明書、亞東紀念醫院X光圖等影本為證據。
二、被告方面：被告經合法通知未於最後言詞辯論期日到場，據
    其前到場所為之聲明及陳述略以：刑事部分已經判決，已開
    始執行社會勞動，對刑事部分沒有意見。因聲明請求駁回原
    告之訴。
參、本院依職權調取臺灣板橋地方法院檢察署99年度執字第9616
    號（含臺灣板橋地方法院檢察署98年度偵字第33258號偵查
    卷暨前案資料表卷宗、臺灣板橋地方法院99年度交簡字第53
    4號交通事件卷宗、）刑事偵審卷宗，並依職權向財團法人
    汽車交通事故特別補償基金查詢理賠事宜。
肆、得心證之理由：
一、原告主張被告涉嫌過失傷害事件，其犯罪構成要件及犯罪事
    實明確如起訴狀所載等語，為被告所不爭執，且被告所涉刑
    事責任部分，經檢察官偵查終結，提起公訴，並經本院刑事
    庭判處拘役50日，如易科罰金，以1,000元折算1日，依據前
    揭刑事判決所認定之事實為：「劉坤賢明知無駕駛執照，竟
    仍於98年8月28日下午，無照駕駛車號3200-FJ（改懸8473-E
    V號車牌）自用小客車，沿新北市○○區○○路1段往環河路
    方向行駛，行經大觀路1段編號110194號燈桿前時，本應注
    意車前狀況，並隨時採取必要之安全措施，而依當時情形，
    復無其他不能注意之情事，竟疏未注意及此而貿然直行，適
    張承鎮騎乘車號CMK-989號重型機車附載許智琳，自同向右
    側車道欲向左迴轉駛至，劉坤賢所駕駛車輛之前車頭因而撞
    擊張承鎮所騎乘機車之左側車身，致張承鎮、許智琳人車倒
    地，張承鎮受有左股骨粗隆下閉鎖性骨折、左脛骨與腓骨開
    方性骨折之傷害。」等情，此有本院99年5月14日99年度交
    簡字第534號刑事簡易判決、臺灣板橋地方法院檢察署99年1
    月25日99年度調偵字第223號聲請簡易判決處刑書各1件在卷
    可參；則原告上開主張自堪信為真實。
二、按因故意或過失，不法侵害他人之權利者，負損害賠償責任
    ；不法侵害他人之身體或健康者，對於被害人因此喪失或減
    少勞動能力或增加生活上之需要時，應負損害賠償責任；不
    法侵害他人之身體、健康、名譽、自由、信用、隱私、貞操
    ，或不法侵害其他人格法益而情節重大者，被害人雖非財產
    上之損害，亦得請求賠償相當之金額，民法第184條第1項前
    段、第193條第1項、第195條第1項前段分別定有明文。本件
    被告過失不法侵害原告之身體、健康，原告請求被告負損害
    賠償責任，於法並無不合。茲就原告請求之金額應否准許，
    分述如下：
（一）關於原告請求之不能工作損失部分：原告主張車禍因傷由
      案發當日98年8月28日起至99年3月2日復職，共計6個月，
      月薪為28,000元，共計無法工作損失168,000元等語。經
      查，原告因本件車禍，而受有左股骨粗隆下閉鎖性骨折、
      左脛股與腓骨開放性骨折、硬腦膜上出血、左側顏面神經
      麻痺、多處擦傷等傷害，有亞東紀念醫院診斷證明書、財
      團法人佛教慈濟醫院台北分院診斷證明書2紙影本在卷可
      稽（見本院卷第38至39頁），而原告係從事品管工程師工
      作，每月有28,000元收入一節，業據原告提出薪資證明附
      卷可稽（見本院卷第37頁），當堪信為真實；至於原告受
      有前述傷害，不能工作之期間部分，依上開診斷證明書2
      紙所載，原告於「98年8月28日急診入院，98年8月28日行
      骨折開放性復位，骨折鋼板固定，清創縫合手術，98年9
      月7日出院；從98年8月28日至98年8月30日住加護中心；
      宜休養3個月；宜請專人照顧。」、「於98年9月7日經急
      診入院，98年9月11日出院，轉門診繼續追蹤，目前行動
      不便，需專人照顧」等情，可見原告因本件車禍受傷住院
      治療15天，並需休養3個月，得認定原告於住院期間與出
      院後3個月期間內確因受傷而無法工作之事實，是原告此
      部分主張其因受傷不能工作之時間為3.5個月，以原告每
      月工資28,000計算，其此部分損失應為98,000元，原告此
      部分請求於此數額範圍內自堪採取。至於超過此期間部分
      ，原告僅提出勞工保險被保險人退伍復職通知書影本為證
      ，尚不足證明於超過出院3個月後之期間仍無法工作之事
      實，是原告請求超過上述期間不能工作損失，則非可採。
（二）關於原告請求之看護費用部分：原告主張因左腳嚴重受損
      行動不便及腦出血極易造成暈眩，請假期間需專人照顧，
      依強制險規定費用1天1,000元，因強制險補助1個月，故
      只請求5個月，共計150,000元等語。經查，原告就此部分
      請求並未提出其僱用看護員而支出費用之證據，惟依前述
      亞東紀念醫院診斷證明書、財團法人佛教慈濟醫院台北分
      院診斷證明書等影本（見本院卷第38、39頁）內容觀之，
      原告除因本件車禍受傷住院治療15天外，尚需專人照護3
      個月，其住院期間與出院後3個月期間應有僱用看護之需
      要，當堪認定，至於超過該期間部分，原告並未舉證證明
      有僱用看護之必要，自不可採；是依原告主張專人照顧每
      日需1,000元計算，原告自得請求被告賠償其因需用看護
      員而支出之看護費用105,000元。惟原告自承強制險業已
      補助1個月，依強制汽車責任保險法第42條第1項規定，特
      別補償基金依第40條規定所為之補償，視為損害賠償義務
      人損害金額之一部分，損害賠償義務人受賠償請求時，得
      扣除之。查原告因本件車禍由特別補償基金所領取之補償
      73,085元中包含看護費用36,000元，有財團法人汽車交通
      事故特別補償基金補償金理算書附卷可稽（見本院卷第26
      頁），則依上開說明，自應視為被告損害賠償金額之一部
      分，得予以扣除，是被告就原告所受支出看護費用之損害
      ，於本件訴訟中尚應賠償之金額為69,000元（計算式：10
      5,000元－36,000元＝69,000元）。則原告此部分請求，
      應於69,000元之範圍內方屬有理由，其超過此數額之請求
      則非可採。
（三）關於機車及其他物品損害部分：按「當事人主張有利於己
      之事實者，就其事實有舉證之責任，但法律別有規定或依
      其情形顯失公平者，不在此限。」，民事訴訟法第277 條
      定有明文。原告主張機車毀損，且衣、褲及機車上物品灑
      落一地，已不堪使用，損失略估算2萬元等語；經查，原
      告自承機車嚴重毀損已不堪使用，且無將此機車交由車行
      估價，只能由案發照片觀看損壞嚴重度等語，可見原告並
      未為機車之損壞而支出修理費用，原告經本院闡明後復未
      另行舉證證明其此部分損害，則此部分主張自難採取。
（四）關於原告請求之慰撫金及後續費用部分：原告主張車禍造
      成術前、術時、術後皆需忍受傷病帶來之疼痛，以及多處
      擦傷產生疤痕造成不美觀，且因術後左顏面神經麻痺，當
      時吃飯難以下嚥、睡覺時因左眼無法緊閉需點眼藥膏才能
      入睡，三餐及洗澡、廁所也因傷口關係只能在床上進行，
      傷口復原後因左腳過久無使用，左腳極為腫脹，腳筋過緊
      無法關區，需長時間忍痛復建；且至復職上班後左腳筋仍
      未完全康復，需持續復建；傷病期間多次連絡被告未果，
      也未見被告主動連絡原告，甚至第一次調解仍未現身，實
      無道歉及和解之意，造成原告精神上極大不平；由於左小
      腿及大腿以鋼釘固定，動作上仍有時會因此造成疼痛，至
      今仍無法像以往一樣正常做運動，鋼釘於日後需找時間拆
      除，必然會造成一段無法工作損失及醫療費用，且左腳往
      後造成之後遺症為未知數，請求精神賠償及後續費用462,
      000元等語。經查，本件原告因本件車禍受有左股骨粗隆
      下閉鎖性骨折、左脛股與腓骨開放性骨折、硬腦膜上出血
      、左側顏面神經麻痺、多處擦傷等傷害，其所受傷勢不可
      謂輕，且自醫院出院後，仍需請專人照料其生活，對於其
      日常生活之便利自有妨害，其身體所受傷害對於原告精神
      上所造成之痛苦不可謂淺，原告請求被告應賠償其非財產
      上之損害自屬可採。本院審酌上開情形，及被告之過失輕
      重，原告所受傷害之程度，與雙方之社會、經濟地位等一
      切情狀，認為原告此部分請求應以20萬元為適當，原告此
      部分請求於此數額範圍內方屬可採，其超過此數額之請求
      則非可採。至於原告請求後續無法工作損失及醫療費用部
      分，原告並未提出證據證明其有繼續治療之必要或日後繼
      續醫療所需費用，亦未提出有不能工作情形之證據，則此
      部分請求即非可採。
三、綜上所述，原告主張依據侵權行為損害賠償之法律關係，於
    請求被告給付之不能工作損失98,000元、支出看護費用增加
    生活上支出69,000元、精神慰撫金20萬元，合計為367,000
    元及自起訴狀繕本送達被告翌日即99年2月13日起至清償日
    止按年利率5%計算之遲延利息之範圍內為有理由，應予准許
    ；至於原告之請求超過該數額部分則為無理由，應予駁回。
伍、假執行之宣告：本件原告勝訴部分，係所命給付之金額或價
    額未逾新臺幣50萬元之判決，該原告勝訴部分應依民事訴訟
    法第389條第1項第5 款規定，依職權宣告假執行；原告其餘
    假執行之聲請，因該部分訴之駁回而失所附麗，應併予駁回
    。
陸、本件事證已臻明確，兩造其餘主張及攻擊防禦方法與證據，
    經本院斟酌後，與本件判決結果已不生影響，故不一一論列
    ，附此敘明。
柒、結論：原告之訴一部為有理由，一部為無理由，依民事訴訟
    法第385條第1項、第78條、第79條、第389條第1項第5款，
    判決如主文。
中    華    民    國   100    年    3     月    17    日
                  民事第一庭  法  官  許瑞東
以上正本證明與原本無異
如對本判決上訴，須於判決送達後20日內向本院提出上訴狀；如
委任律師提起上訴者，應一併繳納上訴審裁判費。
中    華    民    國   100    年    3     月    17    日
                              書記官  李淑卿